最高法院刑事判決　　　　　　九十四年度台上字第五六三八號
　　上　訴　人　甲○○
　　　　　　　　　　　　弄6號.
　　　　　　　　　　　　（另案在台灣屏東監獄執行中）
上列上訴人因違反毒品危害防制條例案件，不服台灣高等法院台
南分院中華民國九十四年八月九日第二審更審判決（九十四年度
上更(一)字第二七七號，起訴案號：台灣台南地方法院檢察署九十
年度偵字第一三二七七號），提起上訴，本院判決如下：
    主  文
原判決撤銷，發回台灣高等法院台南分院。
    理  由
本件原判決認定上訴人甲○○基於販賣第一級毒品海洛因之概括
犯意，於民國九十年十一月二十一日上午十時許，在台南縣永康
市○○路一五二巷三十號住處，以新台幣（下同）一千元之價格
，賣出第一級毒品海洛因一小包予蔡坤宏；又於同年月二十三日
十五時許及同年月二十五日十五時許，在台南市○○路某處，各
以一包一千元之海洛因賣予蔡坤宏。嗣蔡坤宏因施用毒品於同年
月二十七日深夜為警查獲，供出毒品來源，並配合警方以上訴人
使用之0000000000號行動電話向其佯稱欲購買一千元
毒品，上訴人即請不知情之友人廖文富駕駛機車至台南市○○路
六四七巷三十二號蔡坤宏處，載蔡坤宏至台南縣永康市上訴人住
處為毒品交易，著便服喬裝蔡坤宏友人之警員王世宗借機同行，
翌（二十八）日凌晨一時許抵達上訴人住處時，查獲上訴人正欲
施打毒品而未遂，並在現場扣得海洛因五包（淨重計零點玖克）
及空塑膠夾鏈袋三百零二個等物等情。因而撤銷第一審之科刑判
決，改判仍論處上訴人連續販賣第一級毒品罪刑，固非無見。
惟查：與被告具有任意共犯或必要共犯（含對向犯罪之共犯）關
係之人，對被告之案件而言，為被告以外之第三人，具有證人能
力（適格），然此等與被告具有共犯關係之人，與一般證人不同
，而常有為免除或減輕自己之刑罰，或為轉嫁責任於他人或嫁禍
於被告，致為虛偽陳述之危險，其證明力自較一般證人之陳述薄
弱，故與被告具有共犯關係之人，縱立於證人地位而為陳述，且
其陳述無瑕疵可指，仍不得作為有罪判決之唯一依據，應調查其
他必要證據以察其是否與事實相符，亦即仍須有補強證據以擔保
其陳述之真實性，始得採為斷罪之依據，並非絕對可由法院自由
判斷其證明力。況毒品危害防制條例第十七條規定，犯同條例第
四條第一項至第四項、第五條第一項至第四項前段、第六條第一
項至第四項、第七條第一項至第四項、第八條第一項至第四項、
第十條或第十一條第一項、第二項之罪，供出毒品來源，因而破
獲者，得減輕其刑；則施用、販賣或持有毒品之人，如供出毒品
之來源因而破獲者，既得邀減輕其刑之寬典，為擔保其所供毒品
來源之真實性，尤應有足以令人確信其陳述為真實之補強證據。
本件原判決認定上訴人販賣海洛因予蔡坤宏施用等情之事實，無
非以蔡坤宏在警訊及偵審中之陳述為論據；然蔡坤宏供述上訴人
出售海洛因予其施用，倘為真實，其與上訴人即分別成立施用第
一級毒品及販賣第一級毒品罪名，在實體法上具有對向犯罪之必
要共犯關係，且蔡坤宏就其所犯施用第一級毒品罪，得依毒品危
害防制條例第十七條邀求寬典減輕其刑，為擔保其供述之真實性
，依前開說明，自須有足以令人確信其在警詢及偵審中所供述上
訴人出售海洛因予其施用之犯罪事實為真實之補強證據，始能採
為認定上訴人犯罪事實之判斷依據。乃原審未調查究竟有無其他
必要之補強證據以資判斷蔡坤宏所陳述上訴人販賣海洛因之犯罪
是否為真實，遽採蔡坤宏之陳述作為認定上訴人販賣海洛因之判
斷依據，自難認為適法。上訴人之上訴意旨，執以指摘原判決違
背法令，非無理由，應認原判決仍有撤銷發回更審之原因。
據上論結，應依刑事訴訟法第三百九十七條、第四百零一條，判
決如主文。
中　　華　　民　　國　九十四　年　　十　　月　十三　　日
                      最高法院刑事第六庭
                          審判長法官  莊　登　照
                                法官  洪　明　輝
                                法官  黃　一　鑫
                                法官  魏　新　和
                                法官  林　秀　夫
      本件正本證明與原本無異
                                      書  記  官
中　　華　　民　　國　九十四　年　　十　　月　十八　　日
                                                    Ｙ
